【裁判字號】    99,台上,2734
【裁判日期】    990506
【裁判案由】    違反毒品危害防制條例
【裁判全文】
最高法院刑事判決            九十九年度台上字第二七三四號
上  訴  人  甲○○
選任辯護人  潘東翰律師
上列上訴人因違反毒品危害防制條例案件，不服台灣高等法院中
華民國九十九年一月二十一日第二審判決（九十八年度上訴字第
四四四八號，起訴案號：台灣基隆地方法院檢察署九十八年度偵
字第一三七七號），提起上訴，本院判決如下：
    主  文
上訴駁回。
    理  由
按刑事訴訟法第三百七十七條規定，上訴於第三審法院，非以判
決違背法令為理由，不得為之。是提起第三審上訴，應以原判決
違背法令為理由，係屬法定要件。如果上訴理由書狀並未依據卷
內訴訟資料，具體指摘原判決不適用何種法則或如何適用不當，
或所指摘原判決違法情事，顯與法律規定得為第三審上訴理由之
違法情形，不相適合時，均應認其上訴為違背法律上之程式，予
以駁回。本件原判決綜合全部卷證資料，認上訴人甲○○有原判
決事實欄所載犯行，已詳所憑之證據與認定之理由，就上訴人
否認犯行，辯稱：本案係因梁博鈞要伊幫忙向綽號「阿明」之不
詳姓名成年男子購買新台幣（下同）三千元之甲基安非他命，而
因伊也有施用該毒品，乃出資一千元，共同購買一包甲基安非他
命，買回來後，即按出錢之比例與梁博鈞均分，伊並無販賣第二
級毒品，況該行為若構成犯罪，亦僅係觸犯幫助施用第二級毒品
罪云云，認不足採信，於理由內予以指駁、說明甚詳。因而撤銷
第一審之科刑判決，改判仍論處上訴人販賣第二級毒品罪刑（處
有期徒刑六年）。從形式上觀察，並無足以影響判決結果之違法
情形存在。上訴意旨略稱：(一)、原判決事實欄先記載上訴人於民
國九十八年三月五日在基隆市仁愛國小旁之巷道內，販賣甲基安
非他命一包予梁博鈞等情；嗣又載稱梁博鈞販入上開毒品後，僅
取用其中少量毒品施用一次，旋經警於同年月七日在基隆市○○
區○○路四十八號二樓「戲骨網咖」二十九號包廂內查獲，並扣
得梁博鈞向上訴人購入而施用所餘之甲基安非他命二包等情。茍
原判決認定之事實無誤，梁博鈞既僅係向上訴人購買一包甲基安
非他命，何以經警查扣向上訴人購入而施用所餘之該毒品竟有二
包。原判決就此未予究明，致事實記載及理由說明與卷內資料不
盡相符，自有理由矛盾之違法。(二)、原判決事實欄既載稱上訴人
先向梁博鈞收取買受甲基安非他命之價款三千元，並交代梁博鈞
在原地等候，由上訴人自行以不詳金額向綽號「阿明」之人販入
甲基安非他命一包，再返回基隆市仁愛國小旁之巷道內將之轉交
予梁博鈞等情。則上訴人既係向他人購買上開毒品再轉交予梁博
鈞，又如何該當販賣第二級毒品之行為，而非該當轉讓或幫助施
用第二級毒品之行為，原判決就此未予說明，已有未合。況就本
案而言，公訴人所舉之證據亦僅能證明上訴人係轉讓甲基安非他
命予梁博鈞，並無法證明上訴人於交付毒品之際，主觀上具有營
利之意圖。再者，卷內事證亦無上訴人購入甲基安非他命原價之
證據，以供原審比對上訴人有無高於原價之價格出售獲利。原判
決未明憑何證據以認定上訴人有販賣毒品犯行，亦有調查未盡
及判決理由不備之違誤等語。惟查：(一)、證據之取捨、證據證明
力之判斷，以及事實有無之認定，屬事實審法院之職權，苟其取
捨判斷與認定，並不違背論理法則及經驗法則，即不容任意指為
違法，而執為適法之第三審上訴理由。原判決依憑上訴人於第一
審審理時之自白，證人梁博鈞於警詢、偵查及原審審理時之證詞
，及員警於九十八年三月七日在「戲骨網咖」二十九號包廂內查
扣之甲基安非他命二包（扣於梁博鈞施用毒品案件），暨卷附交
通部民用航空局航空醫務中心毒品鑑定書、「上訴人持用手機」
與「梁博鈞持用手機」之採證照片、梁博鈞之台灣高等法院被告
前案紀錄表、梁博鈞尿液檢驗報告、台灣基隆地方法院九十八年
度基簡字第五七０號梁博鈞施用毒品之簡易判決書等證據資料，
資以認定上訴人於九十八年三月五日晚間八時三十八分許，與梁
博鈞在基隆市仁愛國小旁之巷道內見面後，先向梁博鈞收取買受
甲基安非他命之價款三千元，並交代梁博鈞在原地等候，上訴人
旋基於意圖販賣第二級毒品營利之目的，自行向綽號「阿明」之
人販入甲基安非他命一包，再返回上開仁愛國小旁之巷道內將之
轉交予梁博鈞，而犯毒品危害防制條例第四條第二項之販賣第二
級毒品罪等情。並說明梁博鈞於原審審理時證稱：上訴人係幫伊
調貨云云，為事後迴護上訴人之詞，不足憑採；本案除上訴人所
指不詳之毒品上源「阿明」以外，相關卷證固俱乏足以認定上訴
人取得甲基安非他命之「成本」價格等相關資料，惟販賣毒品之
行為，本無一定之公定價格，是其各次買賣之價格，當亦各有差
異，而或隨供需雙方之資力、關係之深淺、需求之數量、貨源之
充裕與否、販賣者對於資金之需求如何即殷切與否，以及政府查
緝之態度，進而為各種不同之風險評估，而為機動性之調整，是
其價格標準，自非一成不變，且販賣者從各種「價差」或「量差
」或係「純度（如摻入葡萄糖等物）」謀取利潤方式，或有差異
，然其所圖利益之非法販賣行為目的，則屬相同，並無二致；因
之，販賣利得，除經行為人坦承，或其價量至臻明確，確實難以
究其原委。然按一般民眾普遍認知毒品之非法交易，向為政府查
禁森嚴且重罰不寬貸，衡諸常情，倘非有利可圖，絕無平白甘冒
被重罰高度風險之理，從而，舉凡其有償交易，除足反證其確係
另基於某種非營利本意之意圖外，通常尚難因無法查悉其買進、
賣出之差價，而諉無營利之意思，或阻卻販賣犯行之追訴；本案
梁博鈞與上訴人之毒品上手，彼此素不相識，梁博鈞既不可能逕
與上訴人毒品上手直接聯繫，亦不可能得悉上訴人取得甲基安非
他命之實際過程及對價，則自人性角度為觀察，上訴人藉此機會
，居中坐地起價，利用本次轉手機會而從中賺取數量甚微之「價
差」乃至「量差」之可能，即無可排除；再者，毒品交易屢為政
府檢警單位嚴予取締之犯罪，法律並就此懸有重典處罰，則自常
情事理而論，倘僅「單純居中調貨」而別無其他利益可圖，諒上
訴人主觀上亦必無為梁博鈞犯險取貨之意願，上訴人主觀上顯然
有藉此營利意圖，尤屬灼然而無可疑；據此，上訴人雖否認販賣
，致無從憑以推認上訴人取得甲基安非他命之成本價格，然若如
上訴人所言其未藉此營利，何以既與梁博鈞同往基隆市仁愛國小
旁之巷道附近，卻須大費周章，要求梁博鈞在該處等候其向友人
販入甲基安非他命，而獨自一人前往向綽號「阿明」之人販入甲
基安非他命一包，再返回基隆市仁愛國小旁之巷道內將之轉交予
梁博鈞，而不逕偕梁博鈞同往，由梁博鈞直接向「阿明」購買。
由此益徵上訴人於本案必係肇因於「可從中取得相當利潤」，其
著手實行毒品交易之時，主觀上亦必有營利之意圖及販賣之故意
，事甚顯明等由甚詳。已說明本於調查所得心證，分別定其取捨
而為事實判斷之理由，所為論斷，核無違背客觀存在之經驗法則
與論理法則，自屬原審採證認事職權之適法行使。上訴意旨置原
判決明白論斷於不顧，猶執前詞，任憑己見，指摘原判決有理由
不備或調查未盡等違法情事，否認犯罪，並重為事實之爭執，殊
與法律規定得為第三審上訴理由之違法情形不相適合。(二)、梁博
鈞於九十八年三月五日，在基隆市仁愛國小旁之巷道內，以三千
元之價格向上訴人購入甲基安非他命一包後，即將之分成二包，
經警查扣之二包甲基安非他命即係向上訴人所購買等情，業據梁
博鈞於警詢陳述在卷；且上訴人及辯護人於原審審理時對梁博鈞
於警詢所為之上開陳述亦均表示無意見，此有原審審判程序筆錄
在卷可查。原判決事實欄認定梁博鈞向上訴人販入甲基安非他命
一包後，旋將之分裝為二包，嗣經警查獲後，並扣得梁博鈞向上
訴人購入而施用所餘之甲基安非他命二包等情，雖未於理由內
明所憑之依據，而有微疵，惟於判決本旨不生影響。上訴意旨執
此無關判決結果之枝節指摘原判決不當，亦非合法之上訴理由。
衡以前開說明，其上訴為違背法律上之程式，應予駁回。
據上論結，應依刑事訴訟法第三百九十五條前段，判決如主文。
中    華    民    國  九十九  年    五    月    六    日
                      最高法院刑事第十三庭
                          審判長法官  賴  忠  星
                                法官  呂  丹  玉
                                法官  吳      燦
                                法官  蔡  名  曜
                                法官  葉  麗  霞
本件正本證明與原本無異
                                      書  記  官
中    華    民    國  九十九  年    五    月   十二   日
                                                      V

司法院資訊處製作；財團法人民間司法改革基金會備份。
